---
title: "DATA IN LAB"
output: html_document
date: "2025-11-26"
---

# Introduction

```{r ,  echo = FALSE}
library(dplyr)
library(ggplot2)
```


# Netoyage des données

```{r données}



df_VITAL_STATUS <- read.csv("Data/VITAL_STATUS.csv")
df_RANDOMIZATION <- read.csv("Data/RANDOMIZATION.csv")
df_SOFA <- read.csv("Data/SOFA.csv")

### Id les individus mort avant J28
Indiv_mort <- df_VITAL_STATUS %>%
  filter(VITAL_STATUS_D28 == 0) %>%
  select (SUBJID, SURNAME, NAME)
# 279 mort avant J28




### Création d'un df final 
# filtrage des modalités
df_RANDOMIZATION <- df_RANDOMIZATION %>%
  select(SUBJID,INCL_SEPSIS_YN,AGE_CLASS,INCL_AKIN,ARM_NUM)

df_VITAL_STATUS <- df_VITAL_STATUS %>%
  select(SUBJID,VITAL_STATUS_D28)

df_SOFA <- df_SOFA %>%
  select(SUBJID,SOFA_hepatic_D7,SOFA_cardiovasc_D7, SOFA_respiratory_D7, SOFA_neurologic_D7, SOFA_renal_D7, SOFA_haematologic_D7)


### Fusion finale
data <- df_RANDOMIZATION %>%
  left_join(df_VITAL_STATUS, by = "SUBJID") %>%
  left_join(df_SOFA, by = "SUBJID")




#calcul de l'estimateur / patient : Sofa < 3: (1) /Non (0)
#et calcul de l'estimateur / patient : Favorable(1) /Non (0)
#initialisation des nouvelles variables :
data$Sofa_ok<-rep(NA, 400)
data$Favorable<-rep(NA, 400)

for (i in 1:400) {
  data[i,"Sofa_ok"]<-if (max(data[i,c("SOFA_hepatic_D7","SOFA_cardiovasc_D7", "SOFA_respiratory_D7", "SOFA_neurologic_D7", "SOFA_renal_D7", "SOFA_haematologic_D7")]) < 3) 1 else 0 #Sofa_ok
  data[i,'Favorable']<-if(data[i,"VITAL_STATUS_D28"]== 1 & data[i,"Sofa_ok"]==1) 1 else 0 #Favorable 1/0
}



data <- data %>%
  select (SUBJID, INCL_SEPSIS_YN, AGE_CLASS, INCL_AKIN, VITAL_STATUS_D28, Sofa_ok, Favorable, ARM_NUM)

head(data)
```

# Exploration 

```{r}
###### Exploration 
sum(data$Favorable) #67 Favorable
sum(data$Sofa_ok) # 193 SOfa OK
sum(data$VITAL_STATUS_D28) #121 Survivants 28J
sum(data$ARM_NUM) #199 traité au SB

sum(data$AGE_CLASS == 1 & data$Favorable == 1  & data$ARM_NUM == 1)
sum(data$AGE_CLASS == 0 & data$Favorable == 1  & data$ARM_NUM == 1)
sum(data$AGE_CLASS == 1 & data$VITAL_STATUS_D28 == 1)
sum(data$AGE_CLASS == 0)
```


```{r}
a <- sum(data$Favorable == 1 & data$ARM_NUM == 1) #44
c <- sum(data$Favorable == 1 & data$ARM_NUM == 0) #23
b <- sum(data$Favorable == 0 & data$ARM_NUM == 1) #155
d <- sum(data$Favorable == 0 & data$ARM_NUM == 0) #178

Tab_contingence <- matrix(
  c(a, b, c, d),
  nrow = 2,
  byrow = TRUE,
  dimnames = list(
    ARM_NUM   = c("1_traitement_SB", "0_sans_SB"),
    Favorable = c("1_oui", "0_non")
  )
)

Tab_contingence
```



# Test du CHI 2

```{r}
res_chi2 <- chisq.test(Tab_contingence, correct = FALSE)
res_chi2

res_chi2$expected #effectif attendue 
res_chi2$p.value

```
On obtient une p_value = 0.00428 < 0.05 donc on rejette HO donc une issue favorable dépend du traitement reçu 



## Test du CHI2 pour chaque sous groupe 

### AGE 
```{r}
# Patient de < 65 ans
tab_age0 <- table(
  ARM_NUM   = data$ARM_NUM[data$AGE_CLASS == 0],
  Favorable = data$Favorable[data$AGE_CLASS == 0]
)
test_age0 <- chisq.test(tab_age0, correct = FALSE)
tab_age0
test_age0



# Patient de > 65 ans
tab_age1 <- table(
  ARM_NUM   = data$ARM_NUM[data$AGE_CLASS == 1],
  Favorable = data$Favorable[data$AGE_CLASS == 1]
)

test_age1 <- chisq.test(tab_age1, correct = FALSE)
tab_age1
test_age1
```


Donc on a une p-values 0.002505 < 0.05 donc le traitement est éfficace sur les permsonnes de moins de 65 ans.
Chez les patients de plus de 65 ans, on ne met pas en évidence d’association statistiquement significative entre le traitement par bicarbonate et l’issue favorable (chi2(1) = 1,85 ; p = 0,17 > 0.05) 

### AKIN

```{r}
# INCL_AKIN == 0
tab_akin0 <- table(
  ARM_NUM   = data$ARM_NUM[data$INCL_AKIN == 0],
  Favorable = data$Favorable[data$INCL_AKIN == 0]
)
test_akin0 <- chisq.test(tab_akin0, correct = FALSE)
tab_akin0
test_akin0

# INCL_AKIN == 1
tab_akin1 <- table(
  ARM_NUM   = data$ARM_NUM[data$INCL_AKIN == 1],
  Favorable = data$Favorable[data$INCL_AKIN == 1]
)
test_akin1 <- chisq.test(tab_akin1, correct = FALSE)
tab_akin1
test_akin1
#OR
OR_AKIN1 <- (27*84)/(12*66)
OR_AKIN1
```

Pour les patients ayant un score AKIN de 0 ou 1 le test n'est pas siginificatif les résultats peuvent etre du au hasard.

Chez les patients avec AKIN = 1, il existe une association statistiquement significative entre le traitement par bicarbonate et l’issue favorable (chi2(1) = 7,88 ; p = 0,005 < 0.05). La proportion d’issues favorables est d’environ 29 % sous SB contre 12,5 % sans SB.
les odds d’issue favorable sont ≈ 2,9 fois plus élevées sous SB que sans SB chez les patients AKIN = 1.



### sepsis

```{r}
# INCL_SEPSIS_YN == 0 (sans sepsis)
tab_sepsis0 <- table(
  ARM_NUM   = data$ARM_NUM[data$INCL_SEPSIS_YN == 0],
  Favorable = data$Favorable[data$INCL_SEPSIS_YN == 0]
)
tab_sepsis0
test_sepsis0 <-chisq.test(tab_sepsis0, correct = FALSE)
test_sepsis0

# INCL_SEPSIS_YN == 1 (avec sepsis)
tab_sepsis1 <- table(
  ARM_NUM   = data$ARM_NUM[data$INCL_SEPSIS_YN == 1],
  Favorable = data$Favorable[data$INCL_SEPSIS_YN == 1]
)
test_sepsis1 <- chisq.test(tab_sepsis1, correct = FALSE)
tab_sepsis1
test_sepsis1
```
Chez les patients sans sepsis, on met en évidence une association significative entre traitement par bicarbonate et issue favorable : environ 26 % d’issues favorables sous SB contre 12 % sans SB (chi2(1) = 5,50 ; p = 0,019).

Chez les patients avec sepsis, la proportion d’issues favorables est plus élevée sous SB ( 19 %) que sans SB (11 %),meme si le test n'est optimal la p- values reste siginificative (chi2(1) = 3,08 ; p = 0,079).




## Tableau recapitulatif
```{r}
# Fonction pour calculer OR et IC95% à partir d'un tableau 2x2

compute_OR_IC <- function(tab) {

# tab : table(ARM_NUM, Favorable) avec ARM_NUM = 0/1, Favorable = 0/1

a <- tab["1", "1"]  # Traitement, favorable
b <- tab["1", "0"]  # Traitement, non favorable
c <- tab["0", "1"]  # Contrôle, favorable
d <- tab["0", "0"]  # Contrôle, non favorable

# Correction si une des cases vaut 0 (pour éviter les divisions par 0)

if (any(c(a, b, c, d) == 0)) {
a <- a + 0.5
b <- b + 0.5
c <- c + 0.5
d <- d + 0.5
}

OR <- (a * d) / (b * c)
log_OR    <- log(OR)
SE_log_OR <- sqrt(1/a + 1/b + 1/c + 1/d)
IC_inf <- exp(log_OR - 1.96 * SE_log_OR)
IC_sup <- exp(log_OR + 1.96 * SE_log_OR)

c(OR = OR, IC_inf = IC_inf, IC_sup = IC_sup)
}

# OR + IC pour chaque tableau

or_all     <- compute_OR_IC(Tab_contingence)
or_age0    <- compute_OR_IC(tab_age0)
or_age1    <- compute_OR_IC(tab_age1)
or_akin0   <- compute_OR_IC(tab_akin0)
or_akin1   <- compute_OR_IC(tab_akin1)
or_sepsis0 <- compute_OR_IC(tab_sepsis0)
or_sepsis1 <- compute_OR_IC(tab_sepsis1)

# Tableau récapitulatif

results_chi2 <- data.frame(
Variable = c("Global",
"AGE_CLASS", "AGE_CLASS",
"INCL_AKIN", "INCL_AKIN",
"INCL_SEPSIS_YN", "INCL_SEPSIS_YN"),
Modalite = c("Tous",
"<65", "≥65",
"0", "1",
"0", "1"),
Chi2     = c(as.numeric(res_chi2$statistic),
as.numeric(test_age0$statistic),
as.numeric(test_age1$statistic),
as.numeric(test_akin0$statistic),
as.numeric(test_akin1$statistic),
as.numeric(test_sepsis0$statistic),
as.numeric(test_sepsis1$statistic)),
p_value  = c(res_chi2$p.value,
test_age0$p.value,
test_age1$p.value,
test_akin0$p.value,
test_akin1$p.value,
test_sepsis0$p.value,
test_sepsis1$p.value),
OR       = c(or_all["OR"],
or_age0["OR"],
or_age1["OR"],
or_akin0["OR"],
or_akin1["OR"],
or_sepsis0["OR"],
or_sepsis1["OR"]),
IC_inf   = c(or_all["IC_inf"],
or_age0["IC_inf"],
or_age1["IC_inf"],
or_akin0["IC_inf"],
or_akin1["IC_inf"],
or_sepsis0["IC_inf"],
or_sepsis1["IC_inf"]),
IC_sup   = c(or_all["IC_sup"],
or_age0["IC_sup"],
or_age1["IC_sup"],
or_akin0["IC_sup"],
or_akin1["IC_sup"],
or_sepsis0["IC_sup"],
or_sepsis1["IC_sup"])
)

results_chi2

# Option : joli tableau dans le rapport

knitr::kable(
results_chi2,
digits = 3,
caption = "Tests du χ², odds ratios et intervalles de confiance pour le critère favorable (global et sous-groupes)"
)

```





```{r}
########## 1. Tableau global ##########

tab_all <- table(
  ARM_NUM   = data$ARM_NUM,
  Favorable = data$Favorable
)

cat("=== Tableau global (tous les patients) ===\n")
tab_all
cat("\n\n")


########## 2. Tableaux par classe d'âge ##########

# AGE_CLASS == 0
tab_age0 <- table(
  ARM_NUM   = data$ARM_NUM[data$AGE_CLASS == 0],
  Favorable = data$Favorable[data$AGE_CLASS == 0]
)

cat("=== Tableau AGE_CLASS = 0 ===\n")
tab_age0
cat("\n\n")

# AGE_CLASS == 1
tab_age1 <- table(
  ARM_NUM   = data$ARM_NUM[data$AGE_CLASS == 1],
  Favorable = data$Favorable[data$AGE_CLASS == 1]
)

cat("=== Tableau AGE_CLASS = 1 ===\n")
tab_age1
cat("\n\n")


########## 3. Tableaux par AKIN ##########

# INCL_AKIN == 0
tab_akin0 <- table(
  ARM_NUM   = data$ARM_NUM[data$INCL_AKIN == 0],
  Favorable = data$Favorable[data$INCL_AKIN == 0]
)

cat("=== Tableau INCL_AKIN = 0 ===\n")
tab_akin0
cat("\n\n")

# INCL_AKIN == 1
tab_akin1 <- table(
  ARM_NUM   = data$ARM_NUM[data$INCL_AKIN == 1],
  Favorable = data$Favorable[data$INCL_AKIN == 1]
)

cat("=== Tableau INCL_AKIN = 1 ===\n")
tab_akin1
cat("\n\n")


########## 4. Tableaux par sepsis ##########

# INCL_SEPSIS_YN == 0 (sans sepsis)
tab_sepsis0 <- table(
  ARM_NUM   = data$ARM_NUM[data$INCL_SEPSIS_YN == 0],
  Favorable = data$Favorable[data$INCL_SEPSIS_YN == 0]
)

cat("=== Tableau INCL_SEPSIS_YN = 0 (sans sepsis) ===\n")
tab_sepsis0
cat("\n\n")

# INCL_SEPSIS_YN == 1 (avec sepsis)
tab_sepsis1 <- table(
  ARM_NUM   = data$ARM_NUM[data$INCL_SEPSIS_YN == 1],
  Favorable = data$Favorable[data$INCL_SEPSIS_YN == 1]
)

cat("=== Tableau INCL_SEPSIS_YN = 1 (avec sepsis) ===\n")
tab_sepsis1
cat("\n\n")

```













